【裁判字號】    98,上訴,1465
【裁判日期】    981006
【裁判案由】    強盜等
【裁判全文】
臺灣高等法院臺中分院刑事判決        98年度上訴字第1465號
上  訴  人  臺灣彰化地方法院檢察署檢察官
上  訴  人
即  被  告  丙○○
                    （另案於臺灣彰化監獄執行中）
選任辯護人  黃勃叡律師
上列上訴人因被告強盜等案件，不服臺灣彰化地方法院97年度訴
字第3232號中華民國98年5月27日第一審判決（起訴案號：臺灣
彰化地方法院檢察署97年度偵字第2841號），提起上訴，本院判
決如下：
    主  文
原判決撤銷。
丙○○犯攜帶兇器強盜罪，處有期徒刑柒年貳月；又未經許可，
持有可發射子彈具有殺傷力之改造手槍，處有期徒刑伍年，併科
罰金新臺幣拾萬元，罰金如易服勞役，以新臺幣壹仟元折算壹
日，扣案有殺傷力之改造手槍壹支（含彈匣壹個、槍枝管制編號
：0000000000號）沒收之。應執行有期徒刑拾壹年，併科罰金新
臺幣拾萬元，罰金如易服勞役，以新臺幣壹仟元折算壹日，扣
案有殺傷力之改造手槍壹支（含彈匣壹個、槍枝管制編號：0000
000000號）沒收。
    犯罪事實
一、丙○○前因強盜案件經臺灣彰化地方法院以91年度少訴字
    第1號判決處有期徒刑3年，緩刑5年，因竊盜案件經本院
    以92年度上易字第208號判決處有期徒刑2年，因槍砲案件
    經本院以92年度上訴字第306號判決處有期徒刑1年5月，上
    述案件經定應執行刑6年2月，民國（下同）95年10月
    12日假釋出監，應至97年9月12日假釋期滿，然因假釋中再
    犯施用毒品罪有期徒刑8月（本院96年度上訴字第2449號
    判決）、妨害自由案件有期徒刑2月（臺灣彰化地方法院
    96年度訴字第1023號判決）上述兩罪定應執行有期徒刑
    9月，96年10月23日經撤銷假釋，又經適用96年度罪犯減刑
    條例，上述三罪應執行刑減為5年6月，撤銷假釋後尚
    有1年2月15日（97年5月12日起入監執行假釋殘刑另與上述
    兩罪，應至99年2月26日執行期滿，尚不構成累犯）。
二、丙○○於97年3月19日11時40分許，見丁○○獨自1人駕駛柯
    正森（即丁○○之胞兄）所有車牌號碼7999-XC號之自小客
    車，在臺中市○區○○○街（起訴書誤載為忠明八街）與忠
    太西路口之忠明便利商店購物，竟基於意圖為自己不法所有
    ，攜帶預藏於腰際之客觀上足對人之生命、身體、安全構成
    威脅，具有危險性之不具有殺傷力之手槍、頭戴銀色之全罩
    式安全帽、身穿白色條狀上衣並將褐色風衣反穿、著黑色長
    褲，尾隨於後，俟丁○○行至臺中市北區○○○○街95號辦
    公室處所並在騎樓停妥該車下車後，即自腰際取出該手槍對
    著丁○○，丁○○見狀即將該車鑰匙持於手中逃跑，丙○○
    則持槍在後追趕，並對丁○○告以：「不要跑、不要跑，你
    還跑」等語，丁○○在恐慌下跌倒，而將該車鑰匙掉落於地
    上，並受有右臗骨骨折，而不能抗拒，丙○○即以此持槍脅
    迫之方式，至該處拿取該車鑰匙返回該車停放處，取得該車
    後逃逸；丙○○又明知具有殺傷力之槍枝、子彈等，係槍砲
    彈藥刀械管制條例列管之槍砲、彈藥，非經主管機關許可，
    不得無故持有，竟於97年3月21日9時許，基於未經許可持有
    可發射子彈具有殺傷力之改造槍枝、子彈之犯意，同時非法
    取得具有殺傷力之改造手槍1支（槍枝管制編號0000000000
    ，含彈匣）及土造子彈2顆並將之藏置在車牌號碼7999-XC號
    之自小客內而持有之。嗣於97年3月21日10時25分許，丙○○駕駛上述車輛，在彰化縣員林鎮○○里○○街與靜修路口
    ，與戊○○所駕駛車牌號碼5226-GC號自小客車發生對撞後
    ，丙○○竟不下車處理，反而在車內戴起上開銀色全罩式安
    全帽遮掩面容後，突然下車欲逃離現場，戊○○旋即追上前
    去，以其左腳絆倒丙○○，丙○○又起身逃跑，嗣為民眾圍
    捕壓制在地，並經前來處理之員林分局莒光派出所員警庚○○查獲，並經警在上述7999-XC號之自小客車駕駛座下方腳
    踏墊處扣得上開手槍1支（含彈匣）及土造子彈2顆。
三、案經彰化縣警察局員林分局報告臺灣彰化地方法院檢察署檢
    察官偵查起訴。
    理  由
一、證據能力之認定：
(一)辯護人雖以被害人即證人丁○○於警詢指認被告之程序業已
    違反內政部警政署所頒「警察機關實施指認犯罪嫌疑人程序
    要領」，而認被害人之指訴有受誤導之虞。固然前揭指認要
    領，係屬於保障犯罪嫌疑人之正當程序，有補充法律規定不
    足之效果，且為行政機關依其行政監督權之行使所發布之命
    令，有拘束其下級機關及屬官之效力。如有違反，即屬實施
    刑事訴訟程序之公務員違背法定程序。惟，除法律另有規定
    外（例如有刑事訴訟法第100條之1第2項、第131條第4項、
    第158條之2第1項前段、第2項、第158條之3、第416條第2項
    ‧‧等條文所規定，不得作為證據情形），實施刑事訴訟程
    序之公務員因違背法定程序取得之證據，其有無證據能力之
    認定，應審酌人權保障及公共利益之均衡維護，刑事訴訟法
    第158條之4定有明文。亦即實施刑事訴訟程序之公務員因違
    背法定程序取得之證據，除法律另有規定者外，其有無證據
    能力之認定，應依「權衡理論」決之，並非絕對無證據能力
    。因此，對於違背法定程序所取得之證據，除法律另有規定
    外，為兼顧程序正義及發現實體真實，應由法院於個案審理
    中，就個人基本人權之保障及公共利益之均衡維護，依比例
    原則及法益權衡原則，予以客觀之判斷。本件證人即被害人
    丁○○，雖於97年3月21日警詢指認被告時，警方僅提供被
    告1人，為一對一之指認，其「指認程序」與上揭規則不合
    ，該違背指認程序所取得之證據即有瑕疵。惟參酌本案被告
    係於光天化日之下持槍涉犯強盜罪嫌，所為對社會治安危害
    甚大，且被告係於97年3月21日10時25分駕車與他人對撞逃
    逸後，為警於當日10時36分許為警查獲，經警依被害人之報
    案資料循線追查，其中難免疏漏，主觀意圖應非明知違法並
    故意為之，且被害人除明確指認外，亦詳盡描述嫌犯之穿著
    ，且被害人於審判中，已依人證之調查程序，陳述其出於親
    身經歷之見聞所為指認，並依法踐行詰問之程序後，綜合證
    人於案發時之對應及所處之環境，足資認定其確能對被告觀
    察明白，認知被告行為之內容，該事後依憑個人之知覺及記
    憶所為之指認客觀可信，並非出於不當之暗示，亦未違悖通
    常一般日常生活經驗之定則或論理法則，又非單以證人之指
    認為被告論罪之唯一依據，故如依法指認程序為之，亦可以
    經由被害人之指認引用該證據，並該指認證據取得之違法對
    被告訴訟上防禦不利益之程度亦非重大等情狀，本院審酌司
    法警察上開「指認程序」雖有違背法定程序，然依上開權衡
    結果，應認上開「指認程序」有證據能力。另證人戊○○、
    丁○○於偵查中向檢察官所為之證述，亦係被告以外之人於
    審判外之言詞陳述，為傳聞證據，然渠等於偵查中向檢察官
    所為之證述，經具結擔保其憑信性，且嗣後經原審以證人身
    分具結作證並為交互詰問，渠等於偵查中之證述，亦無顯不
    可信之情況，依刑事訴訟法第159條之1第2項規定，亦具有
    證據能力。
(二)除上一(一)所述外，本判決下列引用之供述證據及非供述證
    據，經公訴人、辯護人及被告均同意全部證據之證據能力，
    是後述所引用證據之證據能力均無疑義，併此敘明。
二、訊據上訴人即被告丙○○（下稱被告）對於97年3月21日9時
    許駕駛上開車輛時，其車上有上述槍、彈，及其後於上開時
    、地發生車禍後，旋為警查獲等事實，坦白承認。惟被告矢
    口否認有強盜、違法持有槍彈等上開犯行，辯稱：於97年3
    月19日11時40分許，在臺中市○區○○○路、忠明七街交會
    口忠明商店前之監視錄影所示之頭戴全罩式安全帽、反穿外
    套之男子，並不是伊，伊當天並沒有在犯罪現場，上開強盜
    案與伊無關；伊乃係受一位綽號「阿吉」成年男子之託，於
    97年3月21日九時許，至臺中大肚山之嶺東技術學院附近的
    某路邊，去拿取該7999-XC自小客車，阿吉並告以鑰匙置於
    該車左前方輪下，取得上開車輛後，伊依「阿吉」之指示將
    該車送至員林修配廠，至扣案之槍、彈係於伊取車時即已在
    車上了，伊沒有強盜亦未持有槍、彈云云。經查：
(一)於97年3月21日10時25分許，丙○○駕駛上述車輛，在彰化
    縣員林鎮○○里○○街與靜修路口，與戊○○所駕駛車牌號
    碼5226-G C號自小客車發生對撞後，丙○○竟不下車處理，
    反而在車內戴起上開銀色全罩式安全帽遮掩面容後，突然下
    車欲逃離現場，戊○○旋即追上前去，以其左腳絆倒丙○○
    ，丙○○又起身逃跑，嗣為民眾圍捕壓制在地，並經前來處
    理之員林分局莒光派出所員警庚○○查獲，並經警在上述79
    99-XC號之自小客車駕駛座下方腳踏墊處扣得上開手槍1支（
    含彈匣）及土造子彈2顆等情，已據證人戊○○於原審審理
    時證述甚詳，核與現場處理之警員即證人庚○○證述相符，
    並有97年3月21日車禍之查獲照片9張（員警分偵字第097000
    6903號警卷第17-20）、柯正森領回7999-XC自小客車之贓物
    認領保管單1張（同上警卷第39頁）附卷可稽。且為被告所
    自承，是此部分之事實，足堪認定。
(二)被害人丁○○於97年3月19日11時40分許，獨自1人駕駛柯正
    森所有車牌號碼7999-XC號之自小客車，在臺中市○區○○○街與忠太西路口之忠明便利商店購物，遭頭戴銀色之全罩
    式安全帽、身穿白色條狀上衣並將褐色風衣反穿、著黑色長
    褲及腰間預藏手槍之被告，尾隨於後，俟丁○○行至臺中市
    北區○○○○街95號其辦公室處所並在騎樓停妥該車下車後
    ，被告即自腰間取出該手槍對著丁○○，丁○○見狀即將該
    車鑰匙持於手中逃跑，被告並持槍在後追趕，並對丁○○告
    以：「不要跑、不要跑，你還跑」等語，丁○○在恐慌下跌
    倒，而將該車鑰匙掉落於地上，並受有右臗骨骨折，被告至
    該處拿取該車鑰匙返回該車停放處，取得該車後逃逸等情，
    已據證人即被害人丁○○於原審審理時證述甚詳(見原審98
    年5月13日審判筆錄)。再者，刑法第321條第1項第3款所規
    定之兇器，其種類並無限制，凡客觀上足對人之生命、身體
    、安全構成威脅，具有危險性之兇器均屬之，且祇須行竊時
    攜帶此種具有危險性之兇器為已足，並不以攜帶之初有行兇
    之意圖為必要。另強盜罪所使用之強暴、脅迫手段，祇須足
    以壓抑被害人之抗拒，使其喪失意思自由為已足，縱令被害
    人實際無抗拒行為，仍於強盜罪之成立，不生影響（最高法
    院30年上字第3023號判例參照）。本件上開持以使用之手槍
    ，被害人丁○○於原審證稱：並未注意該把槍的形狀、顏色
    、材質等語（見原審卷第115頁），顯然並無法證明該手槍
    具有殺傷力，依罪疑惟輕之原則，應認該手槍不具殺傷力，
    惟該槍枝本身雖被推定不具有殺傷力，但在被害人不明該手
    槍是否具有殺傷力前，客觀上已足以對人之身體、生命構成
    威脅而具有危險性，況被害人一見上開手槍旋即逃跑，是該
    手槍應屬兇器無訛。又，證人丁○○於原審證稱：被告在追
    伊的時候槍一直都拿在手上，其乃因被告拿著槍，又跌倒受
    傷而沒有能力反抗等語，且依當時之客觀情狀－被害人認被
    告係持有槍彈之人，而該槍彈在被害人主觀認知上乃有取人
    性命於瞬間之能力，則被告核其所施以之脅迫手段，顯已至
    使被害人達不能抗拒之程度。茲有爭議者，乃被害人所指之
    人是否為被告？
(三)97年3月19日上午11時許，在臺中市○區○○○路、忠明七
    街交會口之忠明商店前之監視錄影內容，經原審審理時當庭
    勘驗該光碟，發現強盜歹徒是一位體型高瘦，頭戴淺色（灰
    色或白色）之全罩式安全帽，雙手戴手套，著長褲及白色球
    鞋，將短大衣外套穿在胸前（即類似機車騎士為了擋風而將
    外套穿在胸前，拉鍊在背後之穿法），而畫面中11時40分59
    秒時，該歹徒所戴之安全帽外觀較為清楚，在安全帽額頂位
    置有2個進氣孔，在安全帽下巴位置有2道進氣孔，此與丙○○於97年3月21日10時36分許，為警查獲時所戴扣案安全帽
    （員警分偵字第0970006903號警卷第25頁）特徵相同，有原
    審98年5月13日審理筆錄在卷可按。而被告丙○○於原審及
    本院審理時均自承：車禍後開門逃逸時所戴安全帽，是取自
    車上之安全帽等語。是以，97年3月19日歹徒犯案所戴安全
    帽，與被告97年3月21日車禍後逃逸所戴安全帽外觀相同、
    顏色相仿(因錄影之故無法顯現銀色)。再者，監視錄影光碟
    中該男子係高瘦男子，亦與被告體型接近，且證人丁○○於
    檢察官偵查時證稱：伊可以確定被告是當時拿著槍追伊的人
    ，因為警方抓到被告時，被告的衣著都沒有變，他當時戴著
    全罩式銀色安全帽，黑色西裝褲，裡面是白色條紋直線襯衫
    ，一件反穿的褐色風衣，跟伊現在看到被告的是一模一樣的
    等語（見偵卷第28頁）、原審審理時證述：伊有看到歹徒眼
    睛，伊去警局指認時歹徒只有一個，他的穿著打扮及眼神，
    與伊第一次報警時所描述的一樣，當時歹徒拿著槍在後追趕
    ，以生氣的台語語氣說「不要跑、不要跑，你還跑」（原審
    以該聲音讓被害人聽聞，被害人稱該聲音很耳熟），在警局
    指認時被告身上穿著是白襯衫，就是被告當時作案強盜伊時
    穿著一樣的白襯衫，伊同時也有看到一個銀色全罩式安全帽
    在桌上等語，又證以：「在桌上有一件褐色外套，但是他身
    上穿著是白襯衫..（你在警局有看到外套比對嗎？）沒有比
    對，沒有人試穿，也沒有人拿起來給我看，只是放在桌上，
    警察叫我看哪些東西是我的，哪些不是我的而已。（那件外
    套的形式、大小你有無看清楚？）是長的外套，當時沒有試
    穿。警察拿起來給我看問我是不是我的東西，我說不是。但
    是我確定是強盜我時的外套。（你為何可以確定？）因為我
    當時被強盜完報警之後，我有去警局製作筆錄，我當時跟警
    方報告歹徒的穿著、外型，我除了鞋子我不知道之外。」等
    語；證人庚○○即97年3月21日前往處理之警員於原審亦證
    稱：「丙○○被押住在地上的時候，身上有穿著黑色的薄外
    套，現場有民眾拉扯被拉破了」、「外套那天有到派出所」
    、「我確認有外套這件事情」等語。證人庚○○於原審作證
    時係與證人丁○○分別作證，並無勾串之情，然其二人卻均
    證稱確有外套等語，是此部分之證述自屬可採。則被害人所
    指述之人，不論是體型、聲音或外觀（安全帽、穿著），均
    核與被告相符。再參以：1.被害人丁○○遭強盜時，被告所
    持用之0000000000號手機轉接基地台之位置於97年3月19日
    當日係在台中市○○路○段338號12樓頂樓；同年月19日至21
    日被查獲前，亦無台中縣鳥日鄉或彰化縣員林鎮附近之通聯
    ；2.於97年3月21日查獲之7999-XC號小客車之後行李箱蓋上
    採得一枚指紋，與被告丙○○右環指指紋相符等情，亦有內
    政部警政署刑事警察局97年4月8日刑紋字第0970049468號鑑
    驗書（97年度偵字第2841號卷第106頁），均顯示證人丁○○之證述非虛。雖證人戊○○於97年4月3日檢察官偵訊時、
    及原審98年5月13日審理期日時，均證稱被告當時上半身只
    有穿白襯衫（白上衣）（審理筆錄第13頁、97偵字第2841號
    卷第29頁）與被告在警局所拍照片相同等語（員警分偵字第
    0970006903號卷第25頁），未提及外套之事，然而證人庚○○於原審亦證稱：「外套那天有到派出所，但是查扣清單沒
    有記載，可能放在樓梯間倉庫，可能整理的時候弄丟了。」
    等語（審理筆錄第18頁），核與證人丁○○證述：在警局桌
    上有一件褐色外套等語相符，即令證人庚○○於原審證稱：
    「丙○○被押住在地上的時候，身上有穿著黑色的薄外套，
    現場有民眾拉扯被拉破了」等語，核與證人戊○○證稱被告
    當時上半身只有穿白襯衫等語不相符合，唯被告97年3月21
    日被逮捕時，確實有一件外套同時被帶到了警局，則無不合
    。而該外套復與上開光碟所示相符，顯然該外套是被告被逮
    捕時一併送至派出所，尚不能僅因該外套未扣案甚或員警疏
    失即推翻上開確認之事實，至於員警之疏失所為應由其主管
    機關依法處理，要難因此而置實情於不顧而為被告有利之認
    定。至於證人乙○○於本院證稱：伊於97年3月19日上午約9
    或10時開車載被告從伊家回被告住處，約於同日10、11時許
    回到被告住處等語，惟證人對其他同一時日之事項有證以不
    知道之情，而獨對此事記憶明確，其證述是否可信已非無疑
    ？即令可信，被告於當日11時返家，於11時40分許至臺中市
    北區○○○街與忠太西路口之忠明便利商店猶綽綽有餘，證
    人乙○○之證述並不足為被告有利之認定。
(四)再從被告所辯分析，被告雖辯稱：伊乃係受一位綽號「阿吉
    」成年男子之託，乃於97年3月21日九時許，至臺中大肚山
    之嶺東技術學院附近的某路邊，去拿取該7999-XC自小客車
    （鑰匙置於該車左前方輪下），並依「阿吉」之指示將該車
    送至員林修配廠云云。然：
  １被告於97年3月21日當日警訊筆錄中，供稱「阿吉」手機號
    碼為0000000000號（員警分偵字第0970006903號卷第3頁）
    ，偵查中檢察官查悉該手機申請人為「己○○」（97年度偵
    字第2841號卷第58頁），原審審理時即傳喚該證人己○○到
    庭，其證稱並非綽號「阿吉」，而被告當庭指認也確認己○○並非其所稱「阿吉」男子（見原審審理筆錄第16頁），被
    告是否確受綽號「阿吉」男子之託，甚或有無其人，要非無
    疑。再者，比對被告所自稱使用之兩隻手機通聯記錄資料：
    第1支號碼0000000000之手機97年3月1日起至同月22日通聯
    紀錄（97年度偵字第2841號卷第81～84頁），全部通聯中沒
    有一通與「阿吉」0000-000000之通聯記錄，且該手機至97
    年3月5日11時51分59秒後就沒有使用紀錄，只有別人撥打未
    通之紀錄。另被告自稱使用之0000000000號行動電話97年3
    月1日至97年3月22日之通聯記錄（97年度偵字第2841號卷第
    85-90頁），全部通聯中亦沒有一通與「阿吉」0000-000000
    之通聯記錄。況被告自承自案發前往推算與綽號阿吉已認識
    有半年之久（見聲羈卷），何以均無通聯記錄？更顯阿吉乃
    其臨訟卸責之詞。
  ２既然被告沒有任何與「阿吉」之通聯記錄，被告又辯稱是受
    「阿吉」之託至大肚山之嶺東技術學院附近取車，將車輛開
    往員林修配廠云云，既從未通聯，又如何受指示？至於，被
    告先前曾在97年3月21日警訊筆錄中稱：我都是用公共電話
    打他的行動電話0000000000號云云（員警分偵字第09700069
    03號第3頁），然被告有二支手機可用，為何要以公共電話
    撥打給「阿吉」？於檢察官向原審法院聲請羈押時復供以：
    該車是朋友綽號阿吉的人，在烏日中山路交給伊的，伊跟他
    認識大約半年，他給伊5千元叫伊把車開至員林交給他朋友
    等語（聲羈卷第4頁）；於原審審理時又改稱：我可能是用
    女友手機聯絡阿吉云云（原審審理筆錄第24頁），供述一再
    反覆，然再比對被告自有之手機0000000000及0000000000，
    自97年3月1日至同年月21日仍有使用之記錄（見97年度偵字
    第2841號卷第85-90頁），97年3月21日落網當天仍有手機可
    使用，顯然被告係以自己手機作為聯絡之用，被告一再更異
    其詞無非在圓謊而已。
  ３再參以從台中市○○○○街95號至台中大肚山之嶺東技術學
    院附近有一段距離，強盜而得汽車之人，衡情大可逕行開往
    被告所稱之修配廠或較接近之地區，實不可能再開往他處，
    以增加風險，況果如被告所辯鑰匙係放在該車之左前方輪下
    ，以大肚山之嶺東技術學院附近係處人來人往之處，該車又
    屬高級車，豈有不引起注意之理？是以，被告辯稱該車非其
    所強盜云云，無非係卸責之詞並不足採信。
(五)於97年3月21日10時25分扣得之槍彈，經下列鑑定：
  １內政部警政署刑事警察局97年4月29日出具之刑鑑字第09700
    48332號槍彈鑑定書（97年度偵字第2841號卷第111頁）鑑定
    結果：送鑑手槍一支（槍枝管制編號0000000000），認係改
    造手槍，由仿SIG SAUER廠P220型半自動手槍製造之槍枝，
    換裝土造金屬槍管及土造金屬槍機而成，擊發功能正常，可
    供擊發適用子彈使用，認具殺傷力。
  ２上述改造手槍，另送法務部調查局鑑定，經該局第一次以98
    年2月16日調科參字第09800046480號鑑定書（本院卷內）函
    示鑑定意見：「一、送鑑槍枝（0000000000）係以仿瑞士
    SIG SAUER P220型式，由金屬材質製成以打擊底火方式擊發
    之遊戲類模擬槍械，經換裝口徑約10MM且經貫通可容金屬彈
    丸通過之金屬材質及前端為平面形之柱狀金屬材質撞針改造
    而成...，送鑑槍枝經操作機械性能良好，認能擊發適合其
    使用於近距離具殺傷力之土造子彈。...三、以前述送鑑槍
    枝裝填送鑑子彈后實際射擊，未擊發，經研判係由於送鑑槍
    枝槍管深度略長，子彈底部不能完全承接撞針撞擊力道，致
    未能引爆底火擊發子彈；認送鑑子彈不適合送鑑槍枝發射使
    用。」，及經法務部調查局第二次以98年3月26日調科參字
    第09800206660號鑑定書（本院卷內）函示鑑定意見：「...
    二、本案送鑑扣案槍枝由於槍管槍室深度略長，制式9*19MM
    手槍子彈底部不能完全承接撞針撞擊力道，子彈經撞擊后前
    突伸入彈室，撞針力道不能擊發子彈，認制式子彈不適合送
    鑑槍枝使用。三、經另取遊戲類模擬槍械使用之9*19MM分解
    式銅質彈殼，內部以起跑槍火藥替代發射藥及安裝底火帽藥
    、前端加裝直徑6MM金屬彈丸等組成適合送鑑槍枝裝填試射
    實驗用模擬土造子彈一顆，以送鑑槍枝（管制編號：000000
    0000）裝填實際射擊，能擊發，以彈速測定儀於槍口前方一
    公尺處測得發射彈丸速度每秒150.937公尺，經換算發射彈
    丸（直徑6MM、彈丸重0.88公克）單位面積動能約35.453焦
    耳/平方公分，依日本科學警察研究所之研究結果，發射彈
    丸單位面積動能達20焦耳/平方公尺即足以進入人體皮肉層
    。四、經檢視槍枝射后整體結構及性能無異狀，由於送鑑槍
    枝係換裝金屬槍管容許金屬彈丸通過，依其材質、結構強度
    及槍枝整體機械性能現狀，及能夠與適合其使用之子彈匹配
    實際發射彈丸展現相當程度殺傷威力，認送鑑槍枝（000000
    0000）能擊發適合其使用於近距離具殺傷力之土造子彈。」
    等情。
  ３綜上鑑定結果，可知上述改造手槍因為槍管槍室稍長，雖然
    不能擊發扣案子彈及制式子彈，但可以擊發其他改造子彈，
    故仍具殺傷力。
  ４扣案土造子彈二顆送鑑結果：(1)經內政部警政署刑事警察
    局97年4月29日出具之刑鑑字第0970048332號槍彈鑑定書（
    97年度偵字第2841號卷第111頁）函示鑑定意見：「送鑑子
    彈二顆，認均係非制式子彈，由金屬彈殼組合直徑9.0+-0.5
    MM金屬彈頭而成，採樣一顆試射，可擊發，認具殺傷力。」
    等情。(2)另一顆未經警政署試射之子彈，經再送鑑定，經
    法務部調查局98年2月16日調科參字第09800046480號鑑定書
    （本院卷內）函示鑑定意見：「送鑑子彈一顆，外觀係銅質
    彈殼並於前端加裝銅質彈頭之組合，經檢測為彈頭直徑9MM
    、彈殼長19MM之土造子彈，又彈體直徑為9.8MM，經比對可
    以供前述送鑑槍枝裝填操作。...另取制式手槍裝填前述送
    鑑子彈實際射擊，能擊發，以彈速測定儀於槍口方一公尺處
    測得發射彈丸速度每秒284.075公尺，經換算發射彈丸（直
    徑9MM、重5.3G）但為面積動能336.152焦耳/平方公分；依
    日本科學警察研究所之研究結果，彈丸單位面積動能達20焦
    耳/平方公分足以穿透入人體皮肉層。」等情。(3)綜上鑑定
    結果，可知扣案二顆土造子彈均可擊發，且均有殺傷力，為
    槍砲彈藥刀械管制條例所列管之違禁物品。
(六)既該車牌號碼7999-XC號之自小客車，係被告強盜所得，被
    告又自承於97年3月21日9時許，即見該可發射子彈具有殺傷
    力之改造槍枝、子彈已在車上，採有利被告之認定可知被告
    自斯時起持有該槍彈。
(七)綜上所述，被告所辯並不足採信，其上開強盜及持有槍、彈
    之犯行，事證明確，應堪認定。
三、核被告所為，係犯刑法第328條第1項之強盜罪，而有同法第
    321條第1項第3款之情形，應依同法第330條第1項之攜帶兇
    器強盜罪處斷，及槍砲彈藥刀械管制條例第8條第4項之未經
    許可持有可發射子彈之改造手槍罪、同條例第12條第4項未
    經許可持有子彈罪。又被告未坦承究係同時持有、或先後持
    有上述手槍、子彈，此事仍有不明，罪疑惟輕，當以有利被
    告之認定，認定被告係同時持有上述改造手槍、土造子彈。
    又按非法持有、寄藏、出借槍砲彈藥刀械等違禁物，所侵害
    者為社會法益，若同時持有、寄藏或出借二不相同種類之客
    體（如同時持有手槍及子彈），則為一行為觸犯數罪名之想
    像競合犯（最高法院82年度台上字第5303號判決要旨可資參
    照）。被告以一持有行為，同時觸犯上開持有改造手槍、子
    彈等2罪名，為想像競合犯，應依刑法第55條規定，論以較
    重之未經許可持有「改造手槍」罪處斷。被告上開所犯攜帶
    兇器強盜罪及未經許可持有「改造手槍」罪，犯意各別，行
    為互殊，應分論併罰。
四、原審判決就被告上開犯行，各予以論罪科刑（槍彈部分）及
    為無罪之諭知（強盜部分），固非無見。惟查：(一)依上述
    被告確有強盜犯行，原審未予以詳加勾稽，就強盜部分遽為
    被告無罪之諭知，自有未洽；(二)被告係自97年3月21日9時
    許之時起持有該槍、彈，原審未對該時間予以認定，亦有不
    當。檢察官上訴為有理由，被告否認犯罪，並無理由，原判
    決既有上開瑕疵，自應由本院予以撤銷改判。爰審酌被告多
    年來刑事犯罪紀錄不斷，素行不佳，以上述之方法強盜被害
    人汽車，情節非輕，手段可議，動機不良，又持有槍枝子彈
    ，對社會治安存有潛在之危險，案發後一再卸責等一切情狀
    ，各量處如主文第二項所示之刑，並定其應執行之刑，並就
    併科罰金部分依刑法第42條第3項諭知易服勞役之折算標準
    ，以示懲儆。扣案改造手槍1支（含1個彈匣，槍枝管制編號
    0000000000）係違禁物，應依刑法第38條第1項第1款之規定
    宣告沒收之。至於扣案2顆子彈，均經試射擊發而失其子彈
    之結構及性能，業失其違禁物之性質，爰不另為沒收之諭知
    ，附此敘明。
據上論斷，應依刑事訴訟法第369條第1項前段、第364條、第299
條第1項前段，槍砲彈藥刀械管制條例第8條第4項、第12條第4項
，刑法第11條前段、刑法330條第1項、第55條、第42條第3項、
第51條第5款、第38條第1項第1款，判決如主文。
本案經檢察官甲○○到庭執行職務。
中    華    民    國    98    年    10    月    6     日
            刑事第三庭  審判長法  官  王  增  瑜
                              法  官  廖  柏  基
                              法  官  吳  進  發
以上正本證明與原本無異。
如不服本判決應於收受送達後十日內向本院提出上訴書狀，其未
敘述上訴理由者，並得於提起上訴後十日內向本院補提理由書（
均須按他造當事人之人數附繕本）「切勿逕送上級法院」。
                              書記官  呂  安  茹
中    華    民    國    98    年    10    月    6     日


司法院資訊處製作；財團法人民間司法改革基金會備份。
